【裁判字號】    95,易,855
【裁判日期】    950920
【裁判案由】    傷害
【裁判全文】
臺灣彰化地方法院刑事判決               95年度易字第855號
公  訴  人  臺灣彰化地方法院檢察署檢察官
被      告  乙○○
上列被告因傷害等案件，經檢察官提起公訴（九十四年度偵字第
八九五八號），本院判決如下：
    主  文
乙○○傷害人之身體，處拘役拾日，如易科罰金，以佰元折算
壹日。
    事  實
一、乙○○於民國九十四年六月間，因周轉困難，致積欠聯邦商
    業銀行信用卡債務未能清償；甲○○、胡心怡則為嘉祥法律
    事務所之法務專員與會計人員，並受聯邦商業銀行委託向乙
    ○○催收信用卡債務。甲○○於九十四年八月二十七日駕駛
    自用小客車搭載胡心怡，共同前往乙○○位在彰化縣二林鎮
    ○○路三七號住所送達催收債務通知單，於同日上午十一時
    四十五分許，抵達乙○○上開住所後，甲○○隨即下車將催
    收債務通知單投遞至乙○○上開住所信箱內，並持相機拍照
    ，乙○○見狀後，立即上前質問甲○○何以將車輛駛入其住
    所庭院內及持相機拍照，甲○○、乙○○因而發生爭執，乙
    ○○竟基於傷害他人身體之犯意，先徒手將甲○○推倒在地
    ，嗣甲○○起身後，乙○○再上前徒手掐住甲○○脖子，並
    拉扯甲○○手臂，致甲○○因而受有右肱部二處瘀傷之傷害
    。
二、案經甲○○訴由彰化縣警察局二林分局報告臺灣彰化地方法
    院檢察署檢察官偵查起訴。
    理  由
一、按被告以外之人於審判外之言詞或書面陳述，除法律有規定
    者外，不得作為證據。被告以外之人於偵查中向檢察官所為
    之陳述，除顯有不可信之情況者外，得為證據。除顯有不可
    信之情況外，從事業務之人於業務上或通常業務過程所須製
    作之紀錄文書、證明文書，亦得為證據。被告以外之人於審
    判外之陳述，雖不符前四條之規定，而經當事人於審判程序
    同意作為證據，法院審酌該言詞陳述或書面陳述作成時之情
    況，認為適當者，亦得為證據。當事人、代理人或辯護人於
    法院調查證據時，知有第一百五十九條第一項不得為證據之
    情形，而未於言詞辯論終結前聲明異議者，視為有前項之同
    意。刑事訴訟法第一百五十九條第一項、第一百五十九條之
    一第二項、第一百五十九條之四第二款、第一百五十九條之
    五分別定有明文。本件證人即告訴人甲○○、證人胡心怡於
    偵查中向檢察官所為證述，雖係被告以外之人於審判外之言
    詞陳述，為傳聞證據，然其等於偵查中向檢察官所為證述，
    均經具結（偵卷第三八、三九頁），且本院審酌該等言詞陳
    述均係由證人出於自由意識而陳述，又無其他證據足認該等
    陳述有何顯不可信之情事等一切情況，依刑事訴訟法第一百
    五十九條之一第二項規定，認上開證人於偵訊中之證述，均
    得採為認定本件犯罪事實所憑之證據；另證人即告訴人甲○
    ○、證人胡心怡於警詢時之證述，雖亦屬被告以外之人於審
    判外之言詞陳述，為傳聞證據，然被告於本院準備程序均同
    意將之引為證據（本院卷第十二頁），且知悉該言詞陳述為
    傳聞證據而未於言詞辯論終結前聲明異議，本院復審酌該言
    詞陳述均係由證人出於自由意識而陳述，並無非法取證之情
    況，依刑事訴訟法第一百五十九條之五之規定，認上開證人
    於警詢時之證述，亦得採為認定本件犯罪事實所憑之證據；
    再卷附秀傳紀念醫院驗傷診斷書一紙，係負責為告訴人甲○
    ○診治傷勢之醫師，依其所見製作之證明文書，雖屬被告以
    外之人於審判外之書面陳述，然因係從事業務之醫師於醫療
    業務上所製作之證明文書，且無顯不可信之情況，依刑事訴
    訟法第一百五十九條之四第二款之規定，自得採為認定本件
    犯罪事實所憑之證據（最高法院九十五年度台上字第一四四
    九號判決意旨參照）。
二、訊據被告乙○○固坦承確於上開時地與甲○○發生爭執，並
    曾拉扯告訴人甲○○之事實，然矢口否認有何傷害之犯行，
    辯稱：伊沒有出拳，只有拉甲○○的衣領趕他出去云云。經
    查，被告於上開時地確有徒手將告訴人甲○○推倒在地，並
    掐住告訴人甲○○脖子與拉扯告訴人甲○○手臂之行為，迭
    經證人即告訴人甲○○於警詢（偵卷第十、十五頁）、偵訊
    （偵卷第三六、四五頁）時證述綦詳，核與證人胡心怡於警
    詢（偵卷第十六、十七頁）、偵訊（偵卷第三五頁）時證述
    之情節相符，且告訴人甲○○嗣後前往醫院驗傷，確受有右
    肱部二處瘀傷之傷害一節，亦有秀傳紀念醫院驗傷診斷書一
    紙在卷可稽（偵卷第二一頁），益徵告訴人甲○○、證人胡
    心怡上開證述之內容，並非虛妄，應可採信。被告前開所辯
    ，顯係事後卸責之詞，委無可採；本件事證明確，被告傷害
    之犯行，應堪認定。
三、論罪科刑理由：
  (一)核被告所為，係犯刑法第二百七十七條第一項之傷害罪。
  (二)刑法、罰金罰鍰提高標準條例、刑法施行法先後於九十四年
    二月二日、九十五年五月十七日、同年六月十四日修正公布
    ，並均於九十五年七月一日施行，本件被告行為後法律既有
    變更，是關於本案應適用之新舊法，茲比較如下：
  1.刑法第二條第一項規定，係規範行為後法律變更所生新舊法
    律比較適用之準據法，於九十五年七月一日刑法施行後，應
    適用刑法第二條第一項之規定，為「從舊從輕」之比較（最
    高法院九十五年五月二十三日第八次刑事庭會議決議第一點
    第一項參照）。
  2.刑法第三十三條第五款關於罰金刑之規定，由「罰金：一元
    以上」修正為「罰金：新臺幣一千元以上，以百元計算之」
    ，應依刑法第二條第一項規定，適用最有利於行為人之法律
    （最高法院九十五年五月二十三日第八次刑事庭會議決議參
    照）。刑法第二百七十七條第一項傷害罪關於「或一千元以
    下罰金」之罰金刑部分，經比較新、舊法結果，應以被告行
    為時之法律即修正前第三十三條第五款規定，最有利於被告
    。
  3.刑法施行法第一條之一增訂施行前，依罰金罰鍰提高標準條
    例第一條前段、現行法規所定貨幣單位折算新臺幣條例第二
    條規定，刑法第二百七十七條第一項傷害罪關於「或一千元
    以下罰金」之罰金刑部分，應提高折算為「或新臺幣三萬元
    以下罰金」。刑法施行法修正增訂第一條之一規定：「中華
    民國九十四年一月七日刑法修正施行後，刑法分則編所定罰
    金之貨幣單位為新臺幣。九十四年一月七日刑法修正時，刑
    法分則編未修正之條文定有罰金者，自九十四年一月七日刑
    法修正施行後，就其所定數額提高為三十倍。但七十二年六
    月二十六日至九十四年一月七日新增或修正之條文，就其所
    定數額提高為三倍。」依增訂條文提高並改為新臺幣後，刑
    法第二百七十七條第一項傷害罪關於「或一千元以下罰金」
    之罰金刑部分，應提高折算為「或新臺幣三萬元以下罰金」
    ，經比較新、舊法後，結果並無不同。
  4.刑法第四十一條第一項前段關於易科罰金折算標準之規定，
    由「犯最重本刑為五年以下有期徒刑以下之刑之罪，而受六
    個月以下有期徒刑或拘役之宣告，因身體、教育、職業、家
    庭之關係或其他正當事由，執行顯有困難者，得以一元以上
    三元以下折算一日，易科罰金。」修正為「犯最重本刑為五
    年以下有期徒刑以下之刑之罪，而受六個月以下有期徒刑或
    拘役之宣告者，得以新臺幣一千元、二千元或三千元折算一
    日，易科罰金。」應依刑法第二條第一項規定，適用最有利
    於行為人之法律（最高法院九十五年五月二十三日第八次刑
    事庭會議決議第三點第二項參照）。修正前刑法第四十一條
    第一項前段之易科罰金折算標準，依修正刪除前之罰金罰鍰
    提高標準條例第二條規定，應就其原定數額提高為一百倍折
    算一日，並依現行法規所定貨幣單位折算新臺幣條例第二條
    規定，以新臺幣元之三倍折算之，亦即，修正前刑法第四十
    一條第一項前段之易科罰金折算標準，應以銀元一百元以上
    三百元以下即新臺幣三百元以上九百元以下折算為一日，經
    比較新、舊法結果，應以被告行為時之法律即修正前刑法第
    四十一條第一項前段、修正前罰金罰鍰提高標準條例第二條
    、現行法規所定貨幣單位折算新臺幣條例第二條規定，最有
    利於被告。
  5.比較時應就罪刑有關之共犯、未遂犯、想像競合犯、牽連犯
    、連續犯、結合犯，以及累犯加重、自首減輕暨其他法定加
    減原因（如身分加減）與加減例等一切情形，綜其全部罪刑
    之結果而為比較（最高法院九十五年五月二十三日第八次刑
    事庭會議決議第一點第四項參照）。經綜合比較新、舊法之
    結果，被告行為後之新法並未有利於被告，依刑法第二條第
    一項前段規定，本案自應適用被告行為時之法律即修正前刑
    法第三十三條第五款、第四十一條第一項前段，罰金罰鍰提
    高標準條例第一條前段，修正前罰金罰鍰提高標準條例第二
    條之規定。
  (三)爰審酌被告並無前科，素行尚佳，此有臺灣高等法院被告前
    案紀錄表一紙在卷可稽，告訴人所受傷害程度亦屬輕微，及
    被告犯罪之動機、目的、手段、智識程度，暨犯罪後未能坦
    承犯行，且迄今猶未與告訴人達成和解等一切情狀，量處如
    主文所示之刑，並依修正前刑法第四十一條第一項前段、修
    正前罰金罰鍰提高標準條例第二條規定，諭知易科罰金之折
    算標準。
四、公訴意旨另以：被告乙○○另基於毀損之犯意，徒手將甲○
    ○推倒在地，致甲○○手持之相機因而掉落地面，造成該相
    機外殼凹陷及閃光燈功能損壞；因認被告此部分另涉犯刑法
    第三百五十四條之毀損罪嫌等語。惟按犯罪事實應依證據認
    定之，無證據不得認定犯罪事實；不能證明被告犯罪者，應
    諭知無罪之判決；刑事訴訟法第一百五十四條第二項、第三
    百零一條第一項分別定有明文。又認定不利於被告之事實，
    須依積極證據，苟積極證據不足為不利於被告事實之認定時
    ，即應為有利於被告之認定，更不必有何有利之證據（最高
    法院三十年上字第八一六號判例意旨參照）；事實之認定，
    應憑證據，如未能發現相當之證據，或證據不足以證明，自
    不能以推測或擬制之方法，以為裁判基礎（最高法院四十年
    臺上字第八六號判例意旨參照）；認定犯罪事實所憑之證據
    ，雖不以直接證據為限，間接證據亦包括在內；然而無論直
    接或間接證據，其為訴訟上之證明，須於通常一般之人均不
    致有所懷疑，而得確信其為真實之程度者，始得據為有罪之
    認定（最高法院七十六年臺上字第四九八六號判例意旨參照
    ）。復按刑法第三百五十四條之毀損罪，以使所毀損之物，
    失其全部或一部之效用為構成要件（最高法院四十七年臺非
    字第三四號判例意旨參照）。本件公訴人認被告另涉有上開
    毀損之犯行，無非係以告訴人甲○○於警詢與偵訊時之證述
    ，作為主要論據。訊據被告乙○○堅決否認有何毀損之犯行
    ，辯稱：相機是甲○○自己掉在地上的，且閃光燈毀損是否
    為掉落地上所致，伊不知道等語。經查，被告乙○○徒手將
    告訴人甲○○推倒在地，致告訴人甲○○手持之相機因而掉
    落地面，造成該相機外殼凹陷及閃光燈功能損壞一節，固據
    告訴人甲○○於警詢（偵卷第十五頁）、偵訊（偵卷第三六
    頁）時證述在卷；惟告訴人之指訴，係以使被告判罪處刑為
    目的，故多作不利於被告之陳述，自不得以其指訴為被告犯
    罪之唯一證據（最高法院八十四年度臺上字第五三六八號判
    決意旨參照）。再者，告訴人甲○○所有之相機於九十四年
    八月二十七日案發後，未經勘驗，即由告訴人甲○○領回，
    且於本案警、偵程序，亦始終未曾勘驗，嗣於本院九十五年
    九月六日審理期日，雖經本院當庭勘驗，該相機確有外觀右
    上方些微擦損，且在設定為自動模式與強制閃光模式下操作
    快門，閃光燈並無任何反應之情形（本院卷第二二頁），然
    本院勘驗相機之時，距本件案發已逾一年，於上開期間內，
    該相機既由告訴人甲○○持有並繼續使用，則相機之外觀擦
    損與閃光燈功能究係於本件案發當時即因掉落地面所致，或
    係於上開期間因告訴人甲○○繼續使用所造成，即無從考究
    ，故本院上開勘驗結果，亦不得作為不利被告之認定。此外
    ，復無其他證據可資佐證告訴人甲○○之指訴確為真正，按
    諸前揭說明，自難僅憑告訴人甲○○之指訴逕認被告乙○○
    另有毀損相機之犯行，要屬不能證明被告此部分犯罪，惟因
    公訴人既認此部分與前揭起訴業經論罪科刑之傷害部分具有
    想像競合之裁判上一罪關係，爰不另為無罪之諭知，併此敘
    明。
據上論斷，應依刑事訴訟法第二百九十九條第一項前段，刑法第
二條第一項前段、第二百七十七條第一項，修正前刑法第四十一
條第一項前段，罰金罰鍰提高標準條例第一條前段，修正前罰金
罰提高標準條例第二條，判決如主文。
本案經檢察官洪英丰到庭執行職務。
中    華    民    國    95    年    9     月    20    日
              刑事第二庭  審判長法  官  王義閔
                                法  官  李雅俐
                                法  官  鄭舜元
以上正本證明與原本無異。
如不服本判決，應於判決送達後10日內，向本院提出上訴狀（須
附繕本）。
告訴人或被害人對於判決如有不服具備理由請求檢察官上訴者，
其上訴期間之計算係以檢察官收受判決正本之日期為準。
中    華    民    國    95    年    9     月    26    日
                                書記官  呂雅惠
附錄：論罪科刑法條：
中華民國刑法第277條
傷害人之身體或健康者，處3年以下有期徒刑、拘役或1千元以下
罰金。
犯前項之罪因而致人於死者，處無期徒刑或7年以上有期徒刑；
致重傷者，處3年以上10年以下有期徒刑。


司法院資訊處製作；財團法人民間司法改革基金會備份。
